【裁判字號】    96,易,2307
【裁判日期】    970408
【裁判案由】    妨害名譽
【裁判全文】
臺灣臺中地方法院刑事判決              96年度易字第2307號
公  訴  人  臺灣臺中地方法院檢察署檢察官
被      告  乙○○
選任辯護人  盧永盛律師
上列被告因妨害名譽案件，經檢察官提起公訴（九十六年度偵字
第四○五六號），本院判決如下：
    主    文
乙○○無罪。
    理    由
一、公訴意旨略以：被告乙○○係私立東海大學哲學系教授，告
    訴人戊○○係該系助教。緣該系系務會議通過，協辨他單位
    召開之「歷程與創新國際學術論文發表會」，然被告乙○○
    因細故與告訴人戊○○不睦竟基於公然侮辱之概括犯意(1)先
    於九十五年四月間某日，在其教授之「懷德海哲學專題研究
    」課堂上，以暗諭之方式，公然在證人丁○○等六、七名學
    生面前，辱罵告訴人戊○○有「神經病」等語，未幾，復基
    於意圖散布於眾而指摘傳述足毀損他人名譽之事之概括犯意
    ，自同九十五年四月二十日起，陸續約談研習「懷德海哲學
    專題研究」之學生，指摘告訴人戊○○精神方面有問題，並
    在其教授個人研究室中，對證人丁○○傳述稱：戊○○年幼
    父親即過世，造成其人格有問題，其是不是瘋了有神經病等
    語，對告訴人簡瑞良誹謗。(2)被告乙○○又承前之公然侮辱
    及誹謗等概括犯意，於同年四月二十五日十二時許，在私立
    東海大學Ｈ四五二會議室，公然對在場之系主任鄺芷人等十
    餘名與會人員，當眾指摘告訴人戊○○稱：「我希望先檢討
    戊○○這個助教，糾正助教的言行，我覺得一個助教他的基
    本職責就是在辦公室內做好他分內的業務，而不是傳話、聽
    話、甚至讓人覺得他是密探，他憑什麼去蒐集情報，然後在
    這個會場上跟同仁這樣講話，這等於是挑撥離間，破壞我和
    同仁之間的感情」，復於同日十二時九分許又指摘告訴人戊○○稱：「一個助教，不好好的認真執行他的業務，在同仁
    之間挑撥離間，作間諜，去竊聽老師或是打聽別的老師在講
    什麼話，這算什麼助教啊！」，系主任鄺芷人旋制止被告乙○○，並勸說其不應以如此語句誹謗告訴人戊○○，然被告
    乙○○仍悍然公然辱稱，戊○○係哲學系之「間諜」等語。
    越數日，於同年五月二日上午，被告乙○○帶同二名大二
    學生至哲學系辦公室，並向哲學系其他同事介紹其中一名學
    生即證人甲○○為其新聘之助理；告訴人戊○○見狀，向證
    人甲○○問候時，被告乙○○仍本於前述之公然侮辱概括犯
    意，當面制止證人甲○○回禮，並公然侮辱告訴人戊○○稱
    ：「不要跟他講話，他沒有資格跟你說話」等語句。末於
    同年五月十七日，被告乙○○又續前之公然侮辱及誹謗等概
    括犯意，到哲學系辦公室，在哲學系助教即案外人蔡佩倫等
    人面前，公然對告訴人戊○○侮辱說：「…你真的有神經病
    ，我沒有辦法跟你說話…」；復當眾指摘告訴人戊○○稱：
    「…你真的要去看醫生，老師真的勸告你，我真的勸告你，
    我真的勸你的，上次我給佩倫看一個報紙消息，一個人的大
    腸被割掉了，那裡面有很多管控情緒的東西…你今天不只是
    不適任於做助教，你連做人都有問題，我跟你講端良，真的
    實話說的，你處理事情太不擇手段了」對告訴人戊○○誹謗
    ，連續對告訴人戊○○公然侮辱及誹謗，辱罵告訴人戊○○
    「神精病」、「間諜」等具人格侮辱性語句，並訛指告訴人
    戊○○精神狀況、品德操守、行為舉止有問題，足以毀損告
    訴人戊○○之名譽，因認被告涉犯刑法第三百零九條第一項
    之公然侮辱罪及同法第三百十條第一項之毀謗罪等語。
(一)、按犯罪事實應依證據認定之，無證據不得認定犯罪事實，又
    不能證明被告犯罪者，應諭知無罪之判決，刑事訴訟法第一
    百五十四條第二項及第三百零一條第一項分別定有明文。次
    按刑事訴訟法上所謂認定犯罪事實之證據，係指足以認定被
    告確有犯罪行為之積極證據而言；如未能發現相當證據或證
    據不足以證明，自不能以推測或擬制之方法，以為裁判基礎
    ，最高法院二十九年上字第三一○五號、四十年台上字第八
    十六號判例參照。又檢察官就被告犯罪事實，應負舉證責任
    ，並指出證明之方法，刑事訴訟法第一百六十一條第一項亦
    定有明文。因此，檢察官對於起訴之犯罪事實，應負提出證
    據及說服之實質舉證責任。倘其所提出之證據，不足為被告
    有罪之積極證明，或其指出證明之方法，無從說服法院以形
    成被告有罪之心證，基於無罪推定之原則，自應為被告無罪
    判決之諭知，最高法院九十二年台上字第一二八號判例參照
    。
(二)、公訴人認被告涉犯上開犯行，無非係以告訴人戊○○於偵查
    中之指述，證人丁○○、鄺芷人、甲○○、蔡佩倫於偵查中
    證述及證人丁○○與告訴人間之ＭＳＭ對話譯文等為其論述
    依據，訊據被告乙○○固坦承(1)曾約談過證人丁○○；(2)於
    哲學系系務會議臨時動議程序時，告訴人戊○○稱：「我感
    覺沒有人在杯葛這個議案，但根據同學說俞老師跟校長說這
    個系在杯葛這個議案」後，即稱：「我希望先檢討戊○○這
    個助教，糾正助教的言行，我覺得一個助教他的基本職責就
    是在辨公室內做好他份內的業務，而不是傳話、聽話、甚至
    讓人覺得他是密探、他憑什麼去蒐集情報，然後在這個會場
    上跟同仁這樣講話，這等於是挑撥離間，破壞我和同仁之間
    的感情」、「一個助教，不好好的認真執行他的業務，在同
    仁之間挑撥離間，作間諜，去竊聽老師或是打聽別的老師在
    講什麼話，這算什麼助教啊！」等語；(3)於九十五年五月二
    日上午，帶證人甲○○至哲學系辨公室向哲學系助教蔡佩倫
    介紹證人甲○○為其新聘之助理，告訴人戊○○，向證人甲○○問候時，即當面制止證人甲○○回應，並自語自語稱：
    「他沒有資格跟我說話」等語；(4)於九十五年六月十三日，
    在哲學系與告訴人戊○○說：「…你真的會有神經病，我沒
    有辦法跟你說話」，復稱：「…你真的要去看醫生，老師真
    的勸告你，我真的勸告你，我真的勸你的，上次我給佩倫看
    一個報紙消息，一個人的大腸被割掉了，那裡面有很多管控
    情緒的東西…你今天不只是不適任於做助教，你連做人都有
    問題。我跟你講端良，真的實話說的，你處理事情太不擇手
    段了」等語之事實，惟堅詞否認有任何毀謗及公然侮辱之犯
    行，並辯稱：(1)伊在「懷德海哲學專題研究」課堂上，並未
    向學生辱罵告訴人戊○○是神經病，伊也不記得是否曾對證
    人丁○○說過告訴人戊○○年幼父親即過世，造成其人格有
    問題，其是不是瘋了，有神經病等語；(2)伊因告訴人戊○○
    於系務會議說「我感覺沒有人在杯葛這個議案，但根據同學
    說俞老師跟校長說這個系在杯葛這個議案」後，才針對其之
    言語，為了自衛、自辯而為上述之回應；(3)伊當時是自言自
    語說「他沒有資格跟我說話」，並無侮辱之意；(4)因告訴人
    戊○○大聲問伊：「你是不是跟佩倫說我是神經病、瘋子」
    ，伊覺的他情緒很激動，表現有違常理，才說了前述話語云
    云，經查：
(1)、被告確有於其所教授之「懷德海哲學專題研究」對在場之學
    生稱：助教他瘋了、他神經病等語，因系上助教只有二人，
    而老師與蔡佩倫助教比較好，同學都知道老師所指的助教，
    係指戊○○等語，業據證人即修習被告所教授之「懷德海哲
    學專題研究」之學生丁○○於本院審理時證述在卷，核與其
    偵查中證述內容大致相符，再參酌證人丁○○於本院審理時
    之證言，就其證述之部分，除此部分有不利於被告之處，亦
    就下述誹謗罪部分（即被告稱戊○○年幼父親即過世，造成
    其人格有問題，其是不是瘋了有神經病等語涉犯誹謗罪部分
    ）即為有利於被告之證言，足見證人丁○○並無刻意構陷被
    告，故其所述應可採信。按刑法上之公然侮辱罪，係指侮辱
    他人，且該侮辱行為係公然為之始可成立。所謂公然，係指
    不特定或多數人得以共見共聞之狀態，不以實際上果已共見
    共聞為必要，但必在事實上有不特定人或多數人得以共見共
    聞之狀況。又此多數人固指人數眾多，而包括特定之多數人
    在內，惟其人數之計算仍應視該罪之立法意旨及實際情形加
    以認定，倘處於一封閉狀態之空間，人數不會隨時間增減，
    亦無須經相當時間之分辨，即得計算確認其人數時，應認與
    刑法上公然侮辱罪規範之不特定人或多數人得以共見或共聞
    之狀況有違，自不得論以公然侮辱罪。前開「懷德海哲學專
    題研究」係東海哲學系研究所之課程，而一般研究所教授之
    課程，學生人數較少，講授亦非如大學部一般由教授單方面
    講學，而係強調學生與教授間之討論，故外人未經允許不得
    任意旁聽並出入，是該課程講授之教室應係一封閉狀態之空
    間，人數亦不會隨時間增減一節，亦可認定。復依證人丁○○於偵查中證述：當時約有六、七名同學上課等語，於本院
    審理時則證述：伊確定同學是十個以下，六至十人之間都有
    可能等語，足見當時在場同學之人數非多，並無須相當時間
    即得確認其人數，是依前開說明自與公然侮辱罪「公然」之
    特定多數人之要件未合，自難以該罪相繩。復按按刑法第三
    百十條之誹謗罪，須以「意圖散布於眾」，而指摘或傳述足
    以毀損他人名譽之事，為其犯罪構成要件，所謂「意圖散布
    於眾」，係指意圖散發或傳布於不特定之多數人而言，如僅
    傳達於特定之人，即不足以當之（最高法院八十八年度台非
    字第二一號判決參照）。證人丁○○於本院審理時證述：於
    九十五年四月間某日，在被告所教授之「懷德海哲學專題研
    究」課堂後約一個星期，被告曾在研究室走廊廁所旁邊的角
    落，對伊說戊○○有問題、神經病、瘋了、不尊師重道，因
    戊○○父親過世的關係，可能導致他人格有問題等語；被告
    是私底下跟伊講，目的只是要伊遠離戊○○，並沒有要伊轉
    述給大家之意思，如有第三人接近，被告應會將音量降低，
    讓伊聽到就好，因為被告主要之目的在於勸伊不要跟戊○○
    接觸等語（本院第二六四頁）。證人丁○○係親自見聞之人
    ，其自身就與被告對話之內容之目的，動機應最能理解，並
    感受深切，是其所述被告向其陳述前開言語之目的，應可採
    信。是以，被告向證人丁○○陳述上述言詞之目的，在於勸
    證人丁○○不要接觸告訴人簡瑞良，且僅向證人丁○○一人
    陳述，故尚難認被告向證人丁○○陳稱上開言詞，有意圖散
    布於眾之意，故本案依前開說明，亦與誹謗罪之要件未合。
(2)、被告曾於東海哲學系系務會議中，當眾指摘告訴人戊○○稱
    ：「我希望先檢討戊○○這個助教，糾正助教的言行，我覺
    得一個助教他的基本職責就是在辨公室內做好他份內的業務
    ，而不是傳話、聽話、甚至讓人覺得他是密探、他憑什麼去
    蒐集情報，然後在這個會場上跟同仁這樣講話，這等於是挑
    撥離間，破壞我和同仁之間的感情」、「一個助教，不好好
    的認真執行他的業務，在同仁之間挑撥離間，作間諜，去竊
    聽老師或是打聽別的老師在講什麼話，這算什麼助教啊！」
    等語，業據被告與本院審理時坦承不諱，復經本院勘驗前開
    錄音帶屬實，並有東海大學哲學系系務會議臨時動議議程之
    相關會議錄音譯文，在卷可按（臺灣臺中地方法院檢察署九
    十五年度他字第四四三八號卷第三四至三七頁），足堪認定
    。然細繹前開系務會議之對話內容與過程，在該系務會議臨
    時動議程序中，列席之告訴人戊○○發言稱，「我們討論這
    個二○○七年創化與歷程國際學術研討會時，我完全感受不
    到老師對這場國際學術研討會有任何之杯葛，可是根據學生
    所說，這個俞老師在校長那邊說我們整個系對這場研討會是
    杯葛的，如果不是事實的話，希望俞老師對這個系上做個回
    應」，會議主席緊接著依告訴人戊○○之話稱：「妳為什麼
    說我們杯葛這個會議，妳怎麼可以這樣講，妳有沒有跟副校
    長說樣講？」，被告始回應稱：「等下…等下，我們希望先
    來檢討戊○○這位助教，我希望能先糾正助教這樣的一個言
    行，我覺得助教他的一個基本的職責，就是在辦公室裡做好
    他的業務，而不是傳話、聽話，甚至讓別人覺得他是密探，
    他憑什麼去蒐集情報，然後在這個會場上跟同仁這樣講話，
    這等於是挑撥離間破壞我跟同仁之間的感情，我們很清楚的
    知道過去這件事情的一個過程，我第一次提案的時候就是去
    年，就是在九十四年的時候，那個怎麼講，就是系務會議，
    我提案說我要辦一個國際學術會議，佩倫妳可以做證人，Ｏ
    Ｋ？妳們不相信可以調會議紀錄，甚至可以調錄音帶，如果
    有錄的話，當場同仁是怎麼反應的，我說我要辦一個國際學
    術會議，我把基本資料拿出來，那資料上寫說，我要辦一個
    會議叫做Ｐｒｏｃｅｓｓ  ａｎｄ  Ｃｒｅａｔｉｖｉｔｙ
    ，結果呢？同仁說什麼？說要我改名字，要其把Ｐｒｏｃｅ
    ｓｓ拿掉，有沒有這個事？我有講假話嗎？」，其後被告即
    與會議主席及與會之同仁，針對該次會議中是否有杯葛一事
    ，發生爭執，嗣一陣吵雜聲後，告訴人即大聲說：「妳有什
    麼資格在班上跟同學講這些東西？」，被告復再稱：「妳看
    這像什麼話？這是一個助教嗎？」，嗣告訴人即一人與被告
    就是否有杯葛一事，再行爭執，告訴人復要求被告跟系上道
    歉，被告始再回應「一個助教，不好好的認真執行他的業務
    ，在同仁之間挑撥離間，作間諜，去竊聽老師或是打聽別的
    老師在講什麼話，這算什麼助教啊」等語，此均有前開譯文
    在人可參。綜觀前述東海大學哲學系系務會議整個流程，告
    訴人戊○○先於臨時動議程序中提出，根據學生所說，這個
    俞老師在校長那邊說我們整個系對這場研討會是杯葛的之議
    題後，而議事主席未阻止或請被告說明，即指責被告何以說
    系上杯葛，雖被告主觀就前開舉辦前開學術會議一事，是否
    遭系上杯葛一事與在場會議同仁之認知不同，然告訴人係擔
    任該系所助教，僅係系務會議列席人員，而以前開風聞之事
    （據同學說，被告向校長告狀一事），於系務會議上臨時提
    出，致使其遭同仁誤解，而為認助教應遵守本分，不應捕風
    捉影，復於會議中對其不斷之質疑，致使其質疑擔任助教之
    告訴人前開舉措是否適當，是依前開會議之經過，被告對告
    訴人所為之前開陳述，其用詞或許激烈，然應針對告訴人對
    其之質疑，出於自衛所為之陳述，亦無惡意攻訐告訴人之意
    。
(3)、證人甲○○於本院審理時證述：被告帶伊去辦公室，介紹予
    伊予助教蔡佩倫認識，進去後就找蔡佩倫講話，當時戊○○
    有跟伊打招呼，伊有回應，被告就制止要伊專心工作，並說
    他沒資格跟我還是你講話，感覺上是自言自語，因為被告說
    這句話的時候，正低著頭寫東西，一邊跟蔡佩倫商討事情，
    接著跟蔡佩倫介紹完工作上的事情後，就回研究室，被告大
    部分都是在跟蔡佩倫對話，在這過程中，戊○○有說沒有通
    過系務會議不能做這件事情，他指的應該是國際學術研討會
    的事情，因為當時在討論這個事情，戊○○也有說我是間諜
    嗎這句話，聲音很大聲，這句話是戊○○自己說的，被告當
    天沒有與戊○○對話；當時被告介紹伊給蔡佩倫時氣氛和諧
    ，是戊○○插話後，氣氛才轉變的，感覺怪怪的，無法形容
    ，戊○○說的話，伊也聽不懂等語，依證人甲○○所述，被
    告說話當時係低頭書寫並與證人蔡佩倫商討事情，並未朝向
    任何人，應係自言自語之情狀，核與被告供稱：伊當時是說
    「他沒有資格跟我說話。」等語相合，是被告當時應係自言
    自語而稱：「他沒有資格跟我說話」一節，應可認定，起訴
    書認被告係稱：「不要跟他講話，他沒有資格跟你說話」云
    云，容有誤會。復按「侮辱」係以使人難堪為目的，以言語
    、文字、圖畫或動作，表示不屑輕蔑或攻擊之意思，足以對
    於個人在社會上所保持之人格及地位，達貶損其評價之程度
    而言。依前開證甲○○所述之情狀，被告為前開陳述，應係
    被告與告訴人因雙方已有嫌隙，不願再與告訴人有對話之機
    會，而對告訴人示意，我不要跟你說話，你也不要跟我講話
    ，此觀證人甲○○所述：在過程中，戊○○有說在系務會議
    沒通過前不能做，並向被告說我是間諜嗎？而被告始終未回
    應戊○○等情自明。是依被告陳稱：「他沒有資格跟我說話
    」等語之目的，及當時之情狀與其用字內容，尚難認前開言
    詞有表示不屑輕蔑或攻擊之意思，並達到足以貶損告訴人戊○○在社會上所保持之人格及地位評價之程度。
(4)、被告與告訴人於九十五年五月十七日於東海大學哲學系辦公
    室之對話為被告：「你這樣，我跟你講你這樣真的會有神經
    病，我沒有辦法跟你講話…」；告訴人：「妳說我有神經病
    。」；被告「因為你在妄想，我沒有講你後悔，你後悔什麼
    ，你為什麼要後悔？你真的很奇怪。你真的要去看一下醫生
    ，老師真心的勸告你，我真的勸告你，我真的勸你，你知道
    上次我給佩倫看一個廣告，一個報紙消息，一個人的大腸被
    割掉了，那裡面有很多管控情緒的東西，你一定要小心一點
    ，端良你自己想的事情一定要能分辨真的還是假的，是你的
    想像還是人家說的，任何東西要有一致性，要有ＣＯＮＳＩ
    ＳＴＥＮＣＥ，一個人講的話沒有一致性，就是邏緝可以來
    判斷。」等語，經本院九十六年十月十五日勘驗前開錄音光
    碟屬實，並製有前開譯文在卷可參，是被告係向告訴人稱：
    「你這樣，我跟你講你這樣真的會有神經病，我沒有辦法跟
    你講話。」等語，並非指摘告訴人說「你真的有神經病，我
    沒有辦法跟你說話。」云云，是起訴書認被告係向告訴人稱
    你真的有神經病云云，與客觀事實不符。再者，經本院分別
    於九十六年十月十五日、九十七年一月四日勘驗告訴人所提
    出，其與被告對話之完整光碟，並有前開對話譯文在卷可參
    ，然細繹被告與告訴人前開對話內容，並將前開「你這樣，
    我跟你講你這樣真的會有神經病，我沒有辦法跟你講話…」
    等語，放入前開對話脈絡中整體觀察可知，被告為前開陳述
    之前，被告與告訴人就曾經共同經歷之事實，兩人之記憶、
    認知南轅北轍，且兩人對話中被告及告訴人情緒愈趨高漲，
    被告認無法再繼續對話，而告訴人卻持續欲與被告爭執，被
    告方認為告訴人情緒管控，及記憶、認知均有問題，告訴人
    再執著下去會有精神疾病，即有前開陳述。是以，被告既未
    具體指摘告訴人有神經病，且依前開完整之對話內容觀之，
    被告亦無侮辱告訴人之意，況被告確亦提出二○○五年九月
    五日約時報科技欄內提及大腸與大腦相關連之英文報導及中
    譯文，在卷可參。準此，被告與告訴人之對話中，稱：「你
    這樣，我跟你講你這樣真的會有神經病，我沒有辦法跟你講
    話…」等語，亦難認有表示不屑輕蔑或攻擊之意思，並足以
    對於告訴人戊○○在社會上所保持之人格及地位，達貶損其
    評價之程度。復按刑法第三百十條之誹謗罪，須以「意圖散
    布於眾」，而指摘或傳述足以毀損他人名譽之事，為其犯罪
    構成要件，所謂「意圖散布於眾」，係指意圖散發或傳布於
    不特定之多數人而言，如僅傳達於特定之人，即不足以當之
    ，已如前述。公訴人認被告對告訴人稱：「…你真的要去看
    醫生，老師真的勸告你，我真的勸告你，我真的勸你的，上
    次我給佩倫看一個報紙消息，一個人的大腸被割掉了，那裡
    面有很多管控情緒的東西…你今天不只是不適任於做助教，
    你連做人都有問題，我跟你講端良，真的實話說的，你處理
    事情太不擇手段了」，而認被告涉犯誹謗罪云云，惟依本院
    勘驗之譯文觀之，可知公訴意旨所述內容，係被告與告訴人
    二人之對話，故被告前開話語，僅係對告訴人陳述傳達，並
    無對他人為之，亦難認被告與告訴人前開對話之內容有散布
    於眾之主觀意圖。再者，依前開所述，被告陳述前開語詞，
    無非係因被告與告訴人對話中，兩者對於同一經歷之事實，
    記憶、認知均不相同，告訴人復於對話中情緒激昂，被告就
    此所為之陳述，尚難認被告為前開陳述，有何誹謗告訴人之
    故意。
三、綜上所述，就公訴意旨(1)之部分，被告於課堂上對特定之人
    陳稱助教神經病等語，惟現場為封閉之場所，所在之人，亦
    係一望即知之人數，與公然侮辱之「公然」特定多數人之要
    件，尚有未合，又公訴意旨所述被告向對證人丁○○陳述關
    係戊○○事宜，僅係對說證人丁○○一人訴說，目的在於使
    證人丁○○勿與告訴人戊○○接觸，亦難認被告主觀上有散
    布於眾之意圖；就公訴意旨(2)之部分，依前開會議之經過與
    對話內容所示，被告所為，其用詞或許激烈，然係針對告訴
    人對其之質疑，出於自衛所為之陳述，應無惡意攻訐告訴人
    之意，故難謂有何誹謗告訴人戊○○的意思；就公訴意旨(3)
    之部分，被告陳稱：「他沒有資格跟我說話」等語之目的，
    及當時情狀與其用字內容，尚難認前開言詞有表示不屑輕蔑
    或攻擊之意思，並足以貶損告訴人戊○○在社會上所保持之
    人格及地位評價之程度；就公訴意旨(4)之部分，被告亦無侮
    辱告訴人之意，且被告所為之陳述，係與告訴人之對話，僅
    傳達於告訴人，亦難認被告有意圖散布於資之意思。準此，
    公訴意旨所述被告上開所為，均與誹謗及公然侮辱之構成要
    件尚屬有間，自難以誹謗及公然侮辱罪相繩。此外，復查無
    其他積極之證據足資證明被告確有公訴人所指之犯行，前開
    犯罪事實即屬不能證明，依前開法條及判例意旨之說明，自
    應為無罪諭知。
據上論斷，應依刑事訴訟法第三百零一條第一項。
本案經檢察官丙○○到庭執行職務
中    華    民    國    97    年    4      月    8    日
                  刑事第十四庭  法  官  劉逸成
上正本證明與原本無異。
如不服本判決，應於送達後十日內向本院提出上訴狀（須附繕本
），上訴於臺灣高等法院臺中分院。
上訴書狀如未敘述理由，應於上訴期間屆滿後二十日內補提理由
書狀於本院。（應敘述具體理由並附繕本）。
                                書記官  陳青瑜
中    華    民    國    97    年    4    月    8    日


司法院資訊處製作；財團法人民間司法改革基金會備份。
